臺灣高等法院臺中分院刑事判決　　　　　　　　　　九十年度上易字第二三九五號
　　上　訴　人
　　即　自訴人　己○○○○機械股份有限公司
　　代　表　人　戊○○
　　代　理　人　壬○○
　　　　　　　　丁○○
　　上　訴　人
　　即　被　告　辛○○
　　　　　　　　甲○○
　　　　　　　　丙○○
　　　　　　　　乙○○
　　　　　　　　庚○○
　　共　　　同
　　選任辯護人　蔣文正
右列上訴人因被告等違反專利法案件，不服臺灣彰化地方法院中華民國九十年八月十
七日第一審判決（案號：九十年度自更字第二號），提起上訴，本院判決如左：
    主      文
原判決撤銷。
辛○○、甲○○、丙○○、乙○○、庚○○均無罪。
    理      由
一、自訴意旨略以：被告辛○○係設於彰化縣和美鎮○○路四三三號泉億製罐機械股
    份有限公司（以下簡稱泉億公司）之代表人，被告甲○○、丙○○、乙○○、庚○○則為該公司之股東，詎渠等原為上訴人即自訴人己○○○○機械股份有限公
    司（以下簡稱自訴人）之員工，於離職後自行合組泉億公司，明知自訴人所創新
    設計之「自動封罐機之改良」，已於民國（下同）八十二年五月一日向經濟部中
    央標準局（已改制為「經濟部智慧財產局」）申請新型專利，編列申請案為第0
    0000000號，並已於八十五年八月二十一日核准公告（公告編號：二八四
    一九九），竟於八十五年十一月十八日對於上訴人之專利案提出異議，一面計劃
    仿造，雖經自訴人於八十五年十一月二十二日以臺北郵局第三十九支局第四四○
    九號存證信函向渠等以書面通知不得再行仿造，詎被告辛○○、甲○○、丙○○
    、乙○○、庚○○仍執迷不悟，未經自訴人之同意，且共同基於概括之犯意聯絡
    ，自八十六年一月間起，連續多次，在彰化縣和美鎮○○路四三三號處所，仿製
    實質相同之Ｃ五四型自動封罐機，仿製完成後，販賣予不特定之廠商，因認被告
    辛○○等五人侵害自訴人所享有之上開新型專利權涉犯專利法第一百二十五條之
    侵害新型專利權罪嫌，經自訴人於八十六年七月二十五日向原審提起自訴云云。
二、按申請專利之新型，經審定公告後暫准發生專利權之效力，固為專利法第一百條
    第一項所明定，惟由於僅暫准發生專利權之效力，其權利尚未確定，如對之有侵
    害情事，並無專利法有關罰則之適用（有法務部八十一年五月二十二日法（八十
    一）檢字第○七六一三號函示及經濟部智慧財產局八十九年九月十五日（八九）
    智法字第八九○八七三九號函示參照）。
三、本件自訴人自訴被告辛○○、甲○○、丙○○、乙○○、庚○○共犯專利法第一
    百二十五條之侵害新型專利權罪，固據提出中華民國專利公告、存證信函、統一
    發票、照片、報紙廣告、鑑定報告、經濟部中央標準局專利審定書、新型專利圖
    說等為證，然被告等五人均矢口否認有違反專利法情事，並辯稱其等之Ｃ五四型
    自動封罐機與自訴人生產者不同，且自訴人亦尚未取得專利權云云。經查，自訴
    人係於八十二年五月一日，以其新型「自動封罐機之改良」向經濟部中央標準局
    申請新型專利，經該局審查，於八十五年八月二十一日獲准審定公告（公告編號
    00000000號），惟公告期間，泉億公司以該案有違專利法第九十七條及
    第九十八條第一項第一款規定，提起異議，由經濟部中央標準局為異議成立，不
    予專利之審定，嗣經自訴人提起訴願，由經濟部訴願審議委員會訴願決定為原處
    分撤銷，經濟部中央標準局重為審查，為該案異議不成立之審定，泉億公司不服
    ，提起訴願、再訴願及行政訴訟，均遭駁回確定，有最高行政法院九十年度判字
    第四三一號判決在卷可稽（見原審更字卷第一二七頁以下）。且自訴代理人於本
    院審理時自陳係於九十年五月四日始取得上開新型專利之中華民國新型第一六七
    二八二號專利權證書（見本院卷第八九頁），揆諸前揭說明，自訴人自訴被告辛○○等五人之泉億公司於八十六年一月間起至同年七月二十五日止，有仿製Ｃ五
    四型自動封罐機，並販賣予不特定之廠商情事，惟自訴人於八十五年八月二十一
    日之核准公告，僅暫准發生專利權之效力，其權利尚未確定，如對之有侵害情事
    ，並無專利法有關罰則之適用，是縱使被告辛○○等五人有侵害自訴人之上開新
    型專利，亦無專利法罰則之適用，故被告辛○○等五人之行為不罰。原審未加詳
    查，遽認被告辛○○等五人侵害自訴人之上開新型專利，而律以侵害新型專利罪
    責，顯有未合。被告辛○○等五人上訴意旨，否認犯罪，指摘原判決不當，為有
    理由，從而自訴人上訴意旨，指摘原判決量刑過輕不當，即無足取，原判決既不
    能維持，應由本院將之撤銷改判，另為被告辛○○等五人均無罪之判決。
四、併辦意旨略以（臺灣彰化地方法院檢察署九十年度偵字第七一三四號）：被告辛○○、甲○○、丙○○、乙○○、庚○○等五人經營之泉億公司，自八十九年五
月底起至同年九月二十九日止，製造生產並販賣「自動封罐機之改良結構機械」
    、「半自動封罐機之改良結構機械」等機械，未經暫准專利權人（即自訴人）林
    德勝公司負責人戊○○之同意或授權，侵害林德勝公司享有經濟部中央標準局公
    告第二八四一九九號新型專利，因認辛○○等五人涉犯專利法第一百二十五條之
    侵害新型專利權罪嫌云云。經查，被告辛○○等五人被訴自八十六年一月間起至
    同年七月二十五日止，涉犯侵害自訴人之新型專利部分，業經本院判決無罪，已
    如上述，併辦之被告辛○○等五人另自八十九年五月底起至同年九月二十九日止
    ，涉犯侵害自訴人之新型專利部分，即無連續犯之裁判上一罪關係，不能併予審
    理，此部分應退回檢察官依法處理，附此敘明。
五、據上論斷，應依刑事訴訟法第三百六十九條第一項前段、第三百六十四條、第三
    百四十三條、第三百零一條第一項，判決如主文。
中      華      民      國      九十一  年      三      月      十三    日
                                臺灣高等法院臺中分院刑事第一庭
                                      審判長法  官　陳　紀  綱
  法  官　方　艤  駐
                                            法  官　陳　登　源
右正本證明與原本無異。
「不得上訴」
                                            書記官  林　桂　鳳
中      華      民      國      九十一  年      三      月      十四    日
                                                                        Ａ
